【裁判字號】    90,易,180
【裁判日期】    900607
【裁判案由】    違反動產擔保交易法
【裁判全文】
臺灣屏東地方法院刑事判決                            九十年度易字第一八號
    公  訴  人  臺灣屏東地方法院檢察署檢察官
    被      告  甲○○
    選任辯護人  陳魁元
                鄭峻明
右列被告因違反動產擔保交易法案件，經檢察官提起公訴（八十九年度偵字第五二三
八號），本院判決如左：
    主  文
甲○○動產擔保交易之債務人，意圖不法之利益，將標的物移轉，致生損害於債權人
，處有期徒刑陸月，如易科罰金，以佰元折算壹日。
    事  實
一、甲○○於民國八十八年十月二十日間，以動產擔保交易附條件買賣之方式，向位
    於高雄市苓雅區○○○路一二０號四樓之八之東洋租賃股份有限公司高雄分公司
    （以下簡稱：東洋公司）購買ＳＡＡＢ牌自小客車乙輛（車身號碼：ＹＳ３ＥＤ
    ４８Ｃ１Ｘ0000000號，車牌號碼：Ｅ四－九八八八號）。約定總價金新
    台幣（下同）一百六十三萬元，頭期款繳付四十三萬元，餘款自同年十一月三十
    日起，至九十二年九月三十日止，二個月一期，共分二十四期給付，每期繳納六
    萬九千二百元，每月三十日付款，標的物存放地點為屏東縣東港鎮○○街五十五
    之一號其住處，在價金未付清之前，標的物所有權仍屬於東洋公司所有，買受人
    僅得依約占有使用，不得任意遷移、出賣、出質、移轉、抵押或為其他處分，並
    依動產擔保交易法為附條件買賣設定在案。詎其在取得標的物之後，僅繳付三期
    分期款，自第四期即八十九年五月三十日起即拒不付款，尚欠二十一期價金，計
    一百四十五萬三千二百元，且意圖為自己不法之利益，於八十九年二、三月間某
    日，將該標的物移轉與丙○○，且又拒繳價金，足以生損害於債權人東洋公司。
二、案經東洋公司訴由臺灣屏東地方法院檢察署檢察官偵查起訴。
    理  由
一、訊據被告甲○○矢口否認有右開犯行，辯稱：車子不是伊買的，是丙○○買的，
    伊不是動產擔保交易之當事人，並不構成犯罪等語。
二、經查：(一)被告甲○○如何向東洋公司以附條件買賣之方式購得自小客車後，將車
    移轉予他人，且又拒繳車款導致告訴人無法取回車輛等事實，已據告訴人指訴甚
    詳，其於偵查中亦供稱：係丙○○於八十九年二、三月間，向伊借車未還，就把
    車開到當鋪去等語（見偵查卷第十二頁反面），於審理時亦稱契約書確係伊簽名
    ，吳玉純有至伊家中辦理對保手續等語（見本院九十年五月二十四日審判筆錄）
    。而告訴代理人許志宏亦指稱：當初是甲○○到公司經銷處買車，契約也是他簽
    的，也是開甲○○的票付款等語（見本院九十年五月二十四日審判筆錄），且證
    人吳玉純證稱：係伊至甲○○家中辦理對保，連帶保證人也是甲○○自己找的，
    伊未看過丙○○等語（見本院九十年五月二十四日審判筆錄），復觀以卷附之附
    條件買賣設定登記申請書及買賣契約書，其上均有被告甲○○之簽名，且分期之
    價金亦係以被告甲○○所簽發之支票付款，亦有臺灣中小企業銀行東港分行之支
    票（支票號碼ＡＴ0000000號，發票日為八十九年五月三十日，票面金額
    六萬九千二百元）一紙在卷可參。被告甲○○為成年人，自應知悉簽訂契約後為
    契約當事人，即負遵守契約約定內容之義務，其自願與東洋公司簽訂附條件買賣
    契約，自為動產擔保交易之債務人，應屬無疑，被告所辯車子不是伊買的云云，
    顯非實在。(二)證人丙○○雖於本院審理時證稱：車子是伊買的，也是伊在使用，
    訂約時伊與甲○○均在場，付了四十幾萬，後來付了三期，因為生意失敗，才未
    再付錢，把車開到高雄市○○○路信泰當鋪當了三十五萬等語（見本院九十年三
    月七日訊問筆錄）。惟證人丙○○並無與告訴人東洋公司簽訂附條件買賣契約，
    自非動產擔保交易之債務人，即使前開自小客車係其在使用，分期付款均由其繳
    付，亦僅其私下與被告甲○○間內部之約定，並不影響被告甲○○為動產擔保交
    易債務人之身分，其仍負有依約繳納價金及不得將標的物遷移、出賣、出質、移
    轉、抵押或為其他處分之義務。(三)另證人即東洋公司之業務員乙○○於本院審理
    時證稱：係丙○○來說要買車，後來約定在被告家談買車的事，簽約時被告、丙
    ○○都在場等語（見本院九十年五月二十四日審判筆錄），惟社會上常有數人（
    如朋友、夫妻、父母子女）前往買車（或購屋），通常會由一人出面洽談、溝通
    ，談妥後再簽約，此時買方所注重者，並非出面表示買車或購屋之人，而是最終
    簽訂契約之人，此亦係其實際認定之買受人，此觀之告訴代理人許志宏所稱：被
    告與丙○○要買車，他們是一夥的，應由簽約之被告負責自明，本件尚不得以業
    務員乙○○證稱係證人丙○○出面表示買車，即認定其為買受人，而否定被告為
    動產擔保交易之債務人身分。(四)被告甲○○將前開自小客車交予證人丙○○使用
    ，而為丙○○典當之事實，業據被告甲○○於偵審中供述明確，復經證人丙○○
    於本院審理時證述屬實，被告甲○○於價金未付清前移轉上開自小客車，應屬無
    疑。此外，並有動產擔保交易附條件買賣設定登記申請書、附條件買賣契約書、
    臺灣中小企業銀行東港分行之支票（支票號碼ＡＴ0000000號，發票日為
    八十九年五月三十日，票面金額六萬九千二百元）、退票理由單各一紙在卷可稽
    ，被告所辯顯係卸責之詞，不足採信，本件事證明確，被告犯行堪以認定。
三、查被告甲○○以依動產擔保交易法之附條件買賣方式，向告訴人購得該車後，未
    得告訴人之同意，即將該車移轉丙○○使用，且其繳納三期價金後，即拒繳其餘
    價金，足認其有意圖不法之利益，而其此舉亦使告訴人無法就該標的物取償，而
    生損害於告訴人，故核被告所為，係犯動產擔保交易法第三十八條之罪。爰審酌
    被告素行、犯罪動機、手段、所生危害及其犯後態度等一切情狀，量處如主文所
    示之刑，並諭知易科罰金之折算標準。
四、又被告行為後，刑法第四十一條業於九十年一月十日修正公布，同年一月十二日
    生效，修正後之刑法第四十一條第一項前段規定：犯最重本刑五年以下有期徒刑
    以下之罪，而受六個月以下有期徒刑或拘役之宣告，因身體、教育、職業、家庭
    或其他正當事由，執行顯有困難者，得以一元以上三元以下折算一日。此與原先
    之刑法第四十一條規定已有不同，本件前後相較，並無有利或不利之情形，依刑
    法第二條第一項前段之規定，自應適用修正後之刑法第四十一條第一項前段之規
    定，諭知易科罰金及其折算之標準，併予敘明。
據上論斷，應依刑事訴訟法第二百九十九條第一項前段，動產擔保交易法第三十八條
，刑法第十一條前段、第二條第一項前段、第四十一條第一項前段，罰金罰鍰提高標
準條例第一條前段、第二條，判決如主文。
本案經檢察官王光傑到庭執行職務。
中      華      民      國      九十      年      六      月     七     日
                                      臺灣屏東地方法院刑事第三庭
                                          審判長法  官  黃國永
                                                法  官  陳姵君
                                                法  官  余德正
右判決正本證明與原本無異。
對於本判決如有不服應於收受送達後十日內向本院提出上訴書狀上訴於台灣高等法院
高雄分院並按他造當事人之人數附具繕本。
                                                書記官  曾文玲
中      華      民      國      九十      年      六      月     七     日
附錄法條：
動產擔保交易法第三十八條。
動產擔保交易之債務人，意圖不法之利益，將標的物遷移、出賣、出質、移轉、抵押
或為其他處分，致生損害於債權人者，處三年以下有期徒刑、拘役或科或併科六千元
以下之罰金。


司法院資訊處製作；財團法人民間司法改革基金會備份。
